【裁判字號】    92,交上訴,15
【裁判日期】    920318
【裁判案由】    公共危險
【裁判全文】
臺灣高等法院刑事判決                            九十二年度交上訴字第一五號
    上  訴  人
    即  被  告  乙○○
    選任辯護人  楊清和  律師
右上訴人因公共危險案件，不服臺灣台北地方法院九十一年度交訴字第五一號，中華
民國九十一年十二月十九日第一審判決（聲請簡易判決處刑案號：臺灣台北地方法院
檢察署九十一年度偵字第一八三七號）提起上訴，本院判決如左：
    主  文
上訴駁回。
乙○○緩刑參年。
    事  實
一、乙○○於民國九十年七月十九日零時許，駕駛動力交通工具即車號Ｕ四－一八四
    二號自小客車，沿台北市市○○道西往東方向行駛，於行經市○○道與建國南路
    交岔路口而於建國南路方向之行車管制號誌為紅燈時，應注意汽車行駛至交岔路
    口，須遵守道路交通號誌之指示，而依當時情形又無不能注意情事，竟貿然闖越
    紅燈繼續前行，適甲○○騎乘車號ＤＵＥ—五五五號輕型機車，沿台北市○○○
    路北往南方向行駛，其遵守號誌指示行駛至上開交岔路口時，見狀閃煞不及，致
    所騎乘機車之右前車頭與乙○○所駕駛汽車之左前門發生碰撞，甲○○因而人車
    倒地，受有右膝挫傷十一乘七公分之傷害（過失傷害部分業據甲○○撤回告訴）
    。乙○○於肇事後雖將車煞停，並應甲○○要求開啟車門下車，然其要求甲○○
    應將機車移至路旁商討賠償事宜，甲○○則堅持保持現場，待警方前來處理，而
    與甲○○同行騎乘另輛機車之友人陳芬蘭即在旁撥打行動電話報警，詎被告未對
    甲○○採取任何救護措施，亦未留待現場等候處理，反趁甲○○不備之際旋即進
    入車內駕駛座，未及將左前車門關閉即駕車往市○○道西向東方向逃逸，甲○○
    見狀乃立即以左手扶住前開汽車左前車門試圖阻止乙○○離開現場，乙○○仍拒
    不停車，甲○○則因此遭拖行七、八公尺，並受有左掌瘀腫八乘八公分之傷害（
    傷害部分業據甲○○撤回告訴）。嗣因路人記下乙○○所駕駛自小客車之車號，
    由甲○○報警循線查獲。
二、案經甲○○訴由台北市政府警察局大安分局報請臺灣臺北地方法院檢察署檢察官
    聲請簡易判決處刑，經台灣台北地方法院認不宜以簡易判決處刑，改依通常程序
    處理。
        理  由
一、訊據被告乙○○坦認於右揭時、地闖越紅燈與告訴人甲○○所騎乘之機車發生車
    禍等情不諱，核與告訴人甲○○指訴情節相符（偵查卷第第十頁至十三頁、第三
    一頁反面至三二頁、原審卷第二三、二四頁），並經證人陳芬蘭證述無訛（偵查
    卷第三五頁、原審卷第二九、三十頁），此外，復有被告所駕駛之自小客車相片
    數幀、台北市政府警察局交通警察大隊交通事故分析研判表、道路交通事故調查
    報告表、台北市政府警察局大安分局交通分隊道路交通事故補充資料表、交通事
    故談話記錄表（偵查卷第十五至二三頁）等件附卷可稽；而告訴人因本件車禍受
    有右膝挫傷十一乘七公分一節，亦有台北市立仁愛醫院驗傷診斷書、相片一張在
    卷足憑（偵查卷第二頁、第十四頁），是被告駕駛動力交通工具肇事致人受傷一
    節，堪以認定。被告乙○○矢口否認有肇事逃逸犯行，辯稱：當天伊闖紅燈肇事
    ，本欲以二千元與告訴人和解，但告訴人不接受，伊要求告訴人將機車移至路旁
    ，以免影響交通，告訴人也不願意，因當時天色很暗，伊不曉得告訴人有受傷，
    伊認為是告訴人故意刁難，就駕車離去云云。然查被告駕駛自小客車闖越紅燈與
    告訴人所騎乘之機車發生碰撞致告訴人人車倒地，當可預見告訴人有受傷之虞，
    而告訴人當天身著及膝短裙（偵查卷第二頁）且其因本件車禍受有右膝挫傷十一
    乘七公分之傷害，傷勢甚為明顯易見，被告既於事故發生後下車與告訴人商討賠
    償事宜，自能清楚發現告訴人受傷之情，否則何以主動拿出二千元和解，其辯稱
    不知告訴人受傷云云，顯係推諉之詞；再證人陳芬蘭於雙方爭執之際，在旁以行
    動電話報警，業據陳芬蘭證述明確（偵查卷第三五頁），告訴人亦堅持保留現場
    等候警方前來處理，惟被告未予理會乃逕自進入車內欲駕車離開現場，並於告訴
    人以左手扶住其自小客車左前車門試圖攔阻時，猶拒不停車悍然駕車離去等情，
    亦據告訴人指述綦詳，並為被告自承在卷（原審卷第二一頁），而告訴人因此遭
    欒車拖行七、八公尺，並受有左掌瘀腫八乘八公分之傷害之情，亦有仁愛醫院驗
    傷診斷書（偵查卷第十四頁）附卷可按，則由被告於事故發生後，非但未採取任
    何救護措施亦未留待現場等候警方前來處理，反不顧告訴人之阻攔及其安危執意
    駕車離去，其有肇事逃逸之情，甚為彰顯，其辯稱非故意逃逸云云，殊難置信，
    從而本件事證明確，被告肇事逃逸犯行堪以認定。
二、被告駕車肇事致告訴人受有右膝挫傷之傷害後逃逸，核其所為係犯刑法第一百八
    十五條之四駕駛動力交通工具肇事，致人受傷而逃逸罪。又被告於駕車離開現場
    之際，拖行告訴人使其受有左掌瘀腫之傷害，公訴人認被告另犯刑法第二百七十
    七條第一項之傷害罪等，惟告訴人因已與被告達成和解，於原審辯論終結前具狀
    撤回告訴，有和解書及撤回告訴狀各一份附卷可考，就被告上開傷害部分，公訴
    人認與前揭經起訴論罪科刑之部分，有方法結果之牽連關係，故此部分不另為公
    訴不受理之諭知。
三、原審以被告罪證明確，適用刑法第一百八十五條之四之規定，並審酌被告肇事致
    人成傷後，未對傷者施以救護，且不顧告訴人之反對，駕車駛離現場，意圖推諉
    卸責等各項情狀，量處有期徒刑七月，其認事用法，經核尚無違誤，量刑亦屬妥
    適。被告否認犯罪，提起上訴，指摘原判決不當，為無理由，應予駁回。末查被
    告前未曾受有期徒刑以上刑之宣告，此有臺灣高等法院檢察署刑案紀錄簡覆表一
    紙（原審卷第九頁）附卷可按。而其事後已與被害人甲○○達成和解，賠償其損
    失，有和解書一份在卷可憑（原審卷第四一頁），被害人亦於本院表明原諒被告
    不予追究之旨（本院九十二年二月十七日訊問筆錄），且本件被告於肇事後亦有
    下車查看，欲與被害人和解而未成，始逃逸，與肇事後未下車處理而逃逸之情形
    尚有不同，其經此偵審程序及科刑教訓，自當知所警惕，信無再犯之虞，本院因
    認前開宣告之刑以暫不執行為適當，爰併宣告緩刑三年，以啟自新。
據上論斷，應依刑事訴訟法第三百六十八條，刑法第七十四條第一款判決如主文。
本案經檢察官洪泰文到庭執行職務。
中      華      民      國    九十二    年     三       月     十八     日
                              臺灣高等法院交通法庭
                                  審判長法  官  陳  正  雄
                                        法  官  許  錦  印
                                        法  官  許  宗  和
右正本證明與原本無異。
如不服本判決應於收受送達後十日內向本院提出上訴書狀，其未敘述上訴之理由者並
得於提起上訴後十日內向本院補提理由書（均須按他造當事人之人數附繕本）。
                                        書記官  廖  艷  莉
中      華      民      國    九十二    年     三       月     二十一   日
附錄：本案論罪科刑法條全文
刑法第一百八十五條之四
駕駛動力交通工具肇事，致人死傷而逃逸者，處六月以上五年以下有期徒刑。


司法院資訊處製作；財團法人民間司法改革基金會備份。
